臺灣臺北地方法院民事判決　　　　　　　 94年度訴字第675號
原　　　告　癸○○
訴訟代理人　丑○○
被　　　告　甲○○　　原住台北市大同區○○○路434巷7之1
被　　　告　丙○○
被　　　告　壬○○
被　　　告　丁○○
被　　　告　子○○
被　　　告　己○○
被　　　告　戊○○
被　　　告　辛○○
被　　　告　庚○○
被　　　告　乙○○
上列當事人間請求不動產所有權移轉登記事件，本院於民國94年
10月21日言詞辯論終結，判決如下：
    主  文
被告甲○○應將建物門牌號碼為台北市○○區○○街353號（建
號：1719）之所有權全部，及其坐落基地即台北市○○區○○段
1小段700地號，面積為1655平方公尺，應有部分為16,340分之
173之所有權全部移轉登記予被告丙○○、壬○○、丁○○、子
○○、己○○、戊○○、辛○○、庚○○，再由被告丙○○、壬○○、丁○○、子○○、己○○、戊○○、辛○○、庚○○將上
開建物全部與土地持分之所有權移轉登記予被告乙○○，再由被
告乙○○將上開建物全部與土地持分之所有權移轉登記予原告。
訴訟費用由被告甲○○負擔三分之一，由被告丙○○、壬○○、
丁○○、子○○、己○○、戊○○、辛○○、庚○○連帶負擔三
分之一，餘由被告乙○○負擔。
原告假執行之聲請駁回。
    事實及理由
壹、程序方面：
  一、按訴狀送達後，原告不得將原訴變更或追加他訴，但請求
      之基礎事實同一者，不在此限，民事訴訟法第255條第1項
      第2款定有明文。原告起訴時主張甲○○將不動產出賣予
      陳慶，再由陳慶出賣予乙○○，末由乙○○出賣予原告，
      因上開買賣均未辦理不動產所有權移轉登記，故原告請求
      辦理所有權移轉登記，惟僅列甲○○為被告，因此於民國
      94 年2月23日追加陳慶、乙○○為被告，嗣因共同被告陳
      慶已於起訴前即民國79年11月5日死亡，有戶籍謄本在卷
      可稽，故原告於94年10月5日追加陳慶之繼承人丙○○、
      壬○○、丁○○、子○○、己○○、戊○○、辛○○、庚○○為共同被告，又原告起訴時訴之聲明係請求被告甲○○應將坐落台北市○○區○○段1小段700地號，面積1655
      平方公尺之土地其應有部分16,340之173之所有權及地上
      建物：台北市○○區○○街353號建號1719房屋全部移轉
      登記予原告，嗣於94年5月20日變更訴之聲明如原告聲明
      所示，揆諸上開法條，應予准許，合先敘明。
  二、本件被告甲○○、壬○○、丁○○、子○○、己○○、戊○○、辛○○、庚○○經合法通知，均未於言詞辯論期日
      到場，核無民事訴訟法第386條所列各款情形，應依原告
      之聲請，由其一造辯論而為判決。
貳、原告主張：緣被告甲○○於民國65年間向台北市政府國民住
    宅處購買台北市○○區○○段1小段700地號，面積1655平方
    公尺，應有部分16,340分之173之土地，及其上門牌號碼台
    北市○○區○○街353號1樓，建號為1719號之建物（以下合
    稱系爭房地），嗣於66年9月26日出賣系爭房地予訴外人陳
    慶，陳慶則於68年10月11日將系爭房地出賣予被告乙○○，
    被告乙○○再於72年5月1日將系爭房地出賣予原告，並交付
    系爭房地予原告占有使用，惟均尚未辦理所有權移轉登記，
    致系爭房地之所有權登記名義人現仍為被告甲○○。依民法
    第348條第1項規定，被告乙○○應將系爭房地所有權移轉登
    記予原告，又訴外人陳慶已於79年11月5日死亡，其繼承人
    有陳榮杉、丙○○、壬○○、丁○○，其中陳榮杉已於90
    年6月19日死亡，其繼承人有子○○、己○○、戊○○、辛○○、庚○○，從而訴外人陳慶之繼承人為被告丙○○、壬○○、丁○○、子○○、己○○、戊○○、辛○○、庚○○
    等8人（下稱被告子○○等8人），而上開被告子○○等8人
    及被告乙○○既怠於行使權利，則原告自得依民法第242條
    規定代位行使被告子○○等8人及被告乙○○分別基於上開
    不動產買賣契約所生之系爭房地所有權移轉登記請求權，進
    而請求登記為原告所有等語。並聲明：(一)如主文第一項所
    示。(二)願供擔保，請准宣告假執行。
參、被告方面：
  一、被告甲○○、壬○○、丁○○、子○○、己○○、戊○○
      、辛○○、庚○○均未於言詞辯論期日到場，亦未提出書
      狀作何聲明或陳述。
  二、被告丙○○則以：如果別人可以移轉給我，我也可以移轉
      給原告等語資為抗辯。
  三、被告乙○○則以：前手陳慶賣房子給我，我把房子賣給原
      告的父親，有約定要登記給原告，若前手陳慶移轉登記予
      被告乙○○，則被告乙○○可移轉登記予原告等語資為抗
      辯。並聲明：原告之訴及其假執行之聲請均駁回。
肆、得心證之理由：
  一、原告主張被告甲○○於66年9月26日將系爭房地出賣予訴
      外人陳慶，陳慶則於68年10月11日將系爭房地出賣予被告
      乙○○，被告乙○○再於72年5月1日將系爭房地出賣予原
      告，並交付系爭房地予原告占有使用，惟均尚未辦理所有
      權移轉登記，致系爭房地之所有權登記名義人現仍為被告
      甲○○。又訴外人陳慶已於79年11月5日死亡，其繼承人
      有陳榮杉、丙○○、壬○○、丁○○，其中陳榮杉已於90
      年6月19日死亡，其繼承人有子○○、己○○、戊○○、
      辛○○、庚○○，故訴外人陳慶之繼承人為被告丙○○、
      壬○○、丁○○、子○○、己○○、戊○○、辛○○、庚○○等8人之事實業據原告提出之土地登記電子謄本、不
      動產買賣契約書、委任繳納整建住宅價款及辦理所有權登
      記契約、公證書、整建國民住宅貸款清償證明書、印鑑證
      明、戶籍謄本、繼承系統表等件為證，而被告丙○○及乙○○於言詞辯論期日到場並不爭執，又被告甲○○、壬○○、丁○○、子○○、己○○、戊○○、辛○○、庚○○
      已於相當時期受合法通知，而於言詞辯論期日不到場，復
      未提出準備書狀爭執，則原告主張之上開事實，堪信為真
      實。
  二、按債務人怠於行使其權利時，債權人因保全債權，得以自
      己名義行使其權利，為民法第242條所明定。登記請求權
      ，雖非債權，然其性質上得類推適用債權人代位權之規定
      ，應為當然之解釋（最高法院46年度台上字第422號判例
      參照）系爭房地自訴外人即被告子○○等8人之被繼承人
      陳慶向被告甲○○買受後輾轉出賣，均尚未為所有權移轉
      登記，原告以被告乙○○、訴外人陳慶等均怠於行使其權
      利而行使代位權，請求判決如主文第一項之聲明，於法相
      符，應予准許。
  三、按強制執行法第130條第1項既明定意思表示於判決確定時
      ，視為已為意思表示，如許宣告假執行，將使意思表示之
      效力提前發生，顯與法條規定不合。而命被告辦理不動產
      所有權移轉登記之判決，於確定時，視為被告已自向地政
      機關申請移轉登記之意思表示，依上開說明，自不得宣告
      假執行，原告請求宣告假執行，於法不合，應予駁回。
伍、結論：本件原告之訴為有理由，依民事訴訟法第385條第1項
    前段，第78條，第85條第1項前段、第2項，判決如主文。
中　　華　　民　　國　　94　　年　　11　　月　　4 　　日
                  民事第四庭    法　官　陳文正
以上正本係照原本作成
如對本判決上訴，須於判決送達後20日內向本院提出上訴狀
中　　華　　民　　國　　94　　年　　11　　月　　4 　　日
                                書記官　黃菀茹
